【裁判字號】    97,交聲,1211
【裁判日期】    971215
【裁判案由】    聲明異議
【裁判全文】
臺灣彰化地方法院交通事件裁定        97年度交聲字第1211號
原處分機關  交通部公路總局臺中區監理所彰化監理站
異  議  人
即受處分人  乙○○
上列異議人即受處分人因違反道路交通管理處罰條例案件，對於
交通部公路總局臺中區監理所彰化監理站民國97年9 月11日彰監
四字第裁64-GE0000000號處分不服，聲明異議，本院裁定如下：
    主    文
異議駁回。
    理    由
一、按汽車行駛至交岔路口，其行進、轉彎，應遵守燈光號誌或
    交通指揮人員之指揮；汽車駕駛人，行經有燈光號誌管制之
    交岔路口闖紅燈者，處新臺幣（下同）1,800 元以上5,400
    元以下罰鍰；又汽車駕駛人，有違反道路交通管理處罰條例
    第53條規定者，除依原條款處罰鍰外，並予記違規點數3 點
    ，道路交通安全規則第102 條第1 項第1 款前段，道路交通
    管理處罰條例第53條第1 項、第63條第1 項第3 款分別載有
    明文。
二、原處分意旨略以：異議人即受處分人乙○○騎乘所有之車牌
    號碼YGU-701 號重型機車，於民國（下同）97年7 月31日凌
    晨1 時20分許，行經臺中市○○○路、南門路59巷路口處，
    因「闖紅燈」之違規行為，為臺中市警察局第三分局警員掣
    單舉發（原處分機關移送書誤載為第二分局），原處分機關
    依道路交通管理處罰條例第53 條第1 項、第63條第1 項第3
    款之規定，處1,800 元之罰鍰，並記違規點數3 點，於法應
    無不合等語。
三、聲明異議意旨略以：受處分人於97年7 月31日凌晨1 時20分
    許，騎乘前揭機車，行經臺中市○○○路為警攔查，惟其並
    無闖紅燈之行為，蓋當時天色黑暗、視線不清，道路旁有路
    樹遮蔽，舉發員警目視受處分人闖紅燈之地點，易有視角上
    之誤差；且舉發員警所稱自臺中市○○路59巷內、往忠明南
    路方向直行闖紅燈之違規行為路線，與受處分人係由忠明南
    路1243號之住處直行至忠明南路、南門路59巷口後，迴轉入
    忠明南路對向車道之實際騎乘路線有異，居所在忠明南路12
    43號址之受處分人，依常情並無於深夜，自南門路59巷內駛
    出之可能；另舉發員警堅稱受處分人闖紅燈而執意開單，受
    處分人始向舉發員警求情，事後受處分人因遭誤判，心有不
    甘，尚於同日凌晨2 時許致電該舉發員警再度求證，盼能還
    原事實，爰依法聲明異議，請求撤銷原處分云云。
四、經查：
（一）按交通警察掣單舉發違反道路交通管理處罰條例所列之違
      規事實，本質上為行政處分，係公務員基於職務上權力，
      依法就特定之具體事件所為具公法上效果之單方面行政行
      為，基於公務員為公法上行為具有公信力之原則，該行政
      行為當可被推定為真正，其據以依法處分之事實認定亦為
      正確無誤，本此公信原則，立法者乃賦予行政機關制定違
      反道路交通事件統一裁罰基準及處理細則，使執行勤務員
      警得當機處分，以達其維護交通秩序、安全之行政目的。
      又刑事訴訟法就犯罪證據所列有關之規定與屬於行政秩序
      罰之交通違規裁罰本質不合之部分，雖不在準用之列，然
      受處分人倘未能就執勤員警之舉發有誤提出相關證據以供
      調查，且無證據足證員警有故意捏造事實或違法取締之情
      事，則執勤員警本其維護交通秩序、安全職責所為之舉發
      ，自應受到適法、正確之推定。
（二）受處分人騎乘所有之車牌號碼YGU-701 號重型機車，於97
      年7 月31日凌晨1 時20分許，行經臺中市○○○路、南門
      路59巷路口處，因「闖紅燈」之違規行為經警掣單舉發，
      業經證人即舉發本件違規行為之執勤員警許世賢到庭證稱
      ：「（問：請陳述當天舉發經過？）當天我是執行97 年7
      月31日凌晨零點到2 點的勤務，當時我與魏志成員警同時
      服勤，我們是從國光路左轉忠明南路由西向東直行，當我
      們行駛將至臺中市○○○路與南門路近59巷口，發現1 臺
      機車由南門路59巷內往忠明南路方向直行闖紅燈，當時我
      們2 人見狀，就由我駕駛巡邏車由旁坐警員魏志成指揮以
      手勢攔檢，當時巡邏車也有鳴笛，攔下後有告訴違規人違
      規事實，當事人有請員警放他一馬，開輕一點違規，遭員
      警以恐涉犯偽造文書罪而拒絕，後來就掣單舉發，然後我
      們就離開現場繼續巡邏」、「（問：當天你們2 位看到受
      處分人違規的時候，是否有視野上障礙？）沒有。因為在
      晚上號誌燈特別明顯，忠明南路中間的分隔島上雖有路樹
      ，但是並不會阻擋當時我們的視線，我們很確定受處分人
      是從南門路59巷巷子裡面直行出來」、「（問：提示聲明
      異議狀附件1 ，有何意見？）我們很確定受處分人從59巷
      巷內直行出來，並沒有看到受處分人是從1243號直行後迴
      轉」、「（問：對受處分人所言有何意見？）關於天色暗
      、視覺誤差的問題，絕對不會影響我們的判斷，我們當時
      確實是看到受處分人從南門路59巷巷內騎出來闖紅燈」等
      語明確（見本院97年度交聲字第1211號卷第20、21頁），
      並有臺中市警察局第三分局97年7 月31日中市警交字第GE
      0000000 號舉發違反道路交通管理事件通知單影本、交通
      部公路總局臺中區監理所彰化監理站97年9 月11日彰監四
      字第裁64-GE000 0000 號違反道路交通管理事件裁決書各
      1 紙存卷可參（見本院97年度交聲字第1211號卷第6 、11
      頁），堪認屬實。又證人甲○○○○與受處分人間素不相
      識、並無仇怨等節，經證人、受處分人當庭陳述明確（見
      本院97年度交聲字第1211號卷第20、21頁），衡情身為公
      務員之證人許世賢，奉命執行國家公權力，應無甘冒偽造
      文書及偽證罪刑責，故為不實舉發及指證之理，所為之指
      證自當受正確無誤之推定。
（三）查依卷附之聲明異議狀附件2 所示之照片所示（見本院97
      年度交聲字第1211號卷第9 頁），臺中市○○○路、南門
      路59巷口附近，深夜時分，雖天色黑暗，然因人車稀少，
      並無受他車行進擾亂之虞，且任何燈光之呈現，均於夜色
      中分外清晰明顯；再忠明南路分隔島上路樹樹幹之間距，
      並非狹窄，仍有足夠視野可資辨別來車之行進方向；復依
      乘坐一般小型汽車之駕駛、乘客座椅高度衡之，當時舉發
      員警之視線並無因路樹上方枝葉遮蔽之可能，是受處分人
      前開所稱舉發員警因目視上之誤差、誤認其闖紅燈之辯解
      ，並不可採。另受處分人之居所雖係在臺中市○○○路12
      43號，有受處分人之名片1 張影本在卷可據（見本院97年
      度交聲字第1211號卷第11頁），然受處分人仍有於深夜前
      往附近之南門路59巷巷內後，再直行駛出之可能，並無理
      由即應逕予認定受處分人只有自其居所駛出後迴轉至對向
      車道之可能，而一律排除受處分人騎乘前開舉發員警所指
      路線之可能性；且受處分人當晚是否確係欲前往火車站等
      情，亦屬受處分人之片面言詞，並無相關資料可資佐證，
      縱受處分人當日確係欲前往火車站方向，亦不無先行進入
      南門路59巷內處理事務後，再行駛出之可能，是受處分人
      上開所為之辯解，均無論理、事證上之所據，尚不足作為
      排除其闖紅燈可能之依憑。
五、綜上，本件事證已臻明確，受處分人確有於上揭時、地未依
    燈光號誌指示，而「闖紅燈」之違規行為無訛，原處分機關
    依道路交通管理處罰條例第53條第1 項、第63 條第1 項第3
    款之規定，裁處受處分人1,800 元罰緩，並記違規點數3 點
    ，於法並無不當，受處分人之異議為無理由，應予駁回。
據上論斷，應依道路交通管理處罰條例第87條第2 項，道路交通
案件處理辦法第19條，裁定如主文。
中    華    民    國    97    年    12    月    15    日
                         交通法庭     法  官  林秉暉
以上正本證明與原本無異。
如不服本裁定，應於裁定送達後5 日內，向本院提出抗告狀（須
附繕本）。
中    華    民    國    97    年    12    月    15    日
                                      書記官  張清秀


司法院資訊處製作；財團法人民間司法改革基金會備份。
